【裁判字號】    99,訴,248
【裁判日期】    990226
【裁判案由】    毒品危害防制條例
【裁判全文】
臺灣板橋地方法院刑事判決              99年度訴字第248 號
公  訴  人  臺灣板橋地方法院檢察署檢察官
被      告  甲○○
上列被告因違反毒品危害防制條例案件，由檢察官提起公訴（98
年度毒偵字第7548號），經本院合議庭裁定由受命法官獨任進行
簡式審判程序，判決如下：
    主  文
甲○○施用第一級毒品，累犯，處有期徒刑壹年，扣案內含微量
海洛因之殘渣袋個，均沒收銷燬，注射針筒捌支，均沒收；又
施用第二級毒品，累犯，處有期徒刑陸月，扣案安非他命吸食器
壹組，沒收。應執行有期徒刑壹年肆月，扣案內含微量海洛因之
殘渣袋個，均沒收銷燬，注射針筒捌支、安非他命吸食器壹組
，均沒收。
    事  實
一、甲○○曾有下列犯行：（一）因施用毒品案件，於民國〈下
    同〉92年2 月14日，經本院以92年度毒聲字第449 號裁定送
    觀察、勒戒後，認無繼續施用毒品傾向，於93年1 月7 日執
    行完畢釋放出所，並於93年1 月8 日經臺灣板橋地方法院檢
    察署檢察官以92年度毒偵字第4009號、92年度毒偵緝字第61
    5 號為不起訴處分確定。（二）於前開觀察、勒戒執行完畢
    釋放後，5 年內之93年間，因施用毒品案件，於94年7 月21
    日，經本院以93年度訴字第1363號刑事判決判處有期徒刑8
    月、4 月，應執行有期徒刑10月，94年8 月22日判決確定，
    刑期起算日期為94年10月27日，指揮書執行完畢日期為95年
    2 月2 日。（三）因三犯施用毒品案件，於95年11月30日，
    經本院以95年度訴字第1989號刑事判決判處有期徒刑9 月、
    5 月，於96年2 月13日，經臺灣高等法院以96年度上訴字第
    34號刑事判決駁回上訴，96年3 月9 日判決確定。（四）因
    竊盜案件，於95年12月15日，經本院以95年度易字第2180號
    刑事判決判處有期徒刑7 月、7 月、7 月、7 月、7 月、3
    月、3 月、3 月、3 月、3 月、3 月，應執行有期徒刑3 年
    ，96年1 月25日判決確定。（五）因四犯施用毒品案件，於
    96年5 月31日，經本院以96年度訴字第1636號刑事判決判處
    有期徒刑9 月、7 月，應執行有期徒刑1 年2 月，96年7 月
    2 日判決確定。（六）因竊盜案件，於96年3 月9 日，經本
    院以96年度簡字第1325號刑事簡易判決判處有期徒刑4 月，
    96年4 月9 日判決確定。上開（三）至（六）所示之罪刑，
    嗣於96年8 月31日，經本院以96年度聲減字第5778號裁定依
    序減為有期徒刑4 月又15日、2 月又15日、3 月又15日、3
    月又15日、3 月又15日、3 月又15日、3 月又15日、1 月又
    15日、1 月又15日、1 月又15日、1 月又15日、1 月又15日
    、1 月又15日、4 月又15日、3 月又15日、2 月，應執行有
    期徒刑2 年8 月確定，刑期起算日期為96年1 月25日，指揮
    書執行完畢日期為98年6 月18日，縮刑期滿日期為98年5 月
    31日，於97年11月28日因縮短刑期假釋出監，惟嗣經撤銷假
    釋，應執行殘刑有期徒刑6 月又3 日。（七）因施用毒品案
    件，於98年6 月2 日，經本院以98年度訴字第541 號刑事判
    決判處有期徒刑8 月，98年7 月13日判決確定。（八）因施
    用毒品案件，於98年6 月11日，經本院以98年度訴字第1247
    號刑事判決判處有期徒刑8 月、4 月，應執行有期徒刑10月
    ，98年7 月13日判決確定。（九）因施用毒品案件，於98年
    8 月20日，經本院以98年度訴字第2433號刑事判決判處有期
    徒刑8 月（5 罪）、4 月（3 罪），應執行有期徒刑3 年8
    月，98年9 月10日判決確定。（十）因施用毒品案件，於98
    年10月30日，經本院以98年度訴字第3799號刑事判決判處有
    期徒刑8 月，98年11月19日判決確定。詎其仍不知心生悔悟
    ，於98年10月10日18時許，在其位於臺北縣新莊市○○路55
    1 之3 號3 樓之住處內，分別以注射針筒注射之方式施用第
    一級毒品海洛因及以自製安非他命吸食器燒烤之方式施用第
    二級毒品甲基安非他命各1 次。迨98年10月10日19時30分許
    ，為警在上址查獲，並當場扣得甲○○所有之安非他命吸食
    器1 組、注射針筒8 支及內含微量海洛因之殘渣袋3 個，且
    經採集其尿液檢體送請鑑驗後，結果呈安非他命、鴉片類陽
    性反應，乃偵悉上情。
二、案經臺北縣政府警察局新莊分局移送臺灣板橋地方法院檢察
    署檢察官偵查起訴。
    理  由
一、按依刑事訴訟法第284 條之1 之規定，除簡式審判程序、簡
    易程序及第376 條第1 款、第2 款所列之罪之案件外，第一
    審應行合議審判，復依同法第273 條之1 第1 項之規定，除
    被告所犯為死刑、無期徒刑、最輕本刑為三年以上有期徒刑
    之罪或高等法院管轄第一審案件者外，於第一次審判期日前
    之準備程序進行中，被告先就被訴事實為有罪之陳述時，審
    判長得告知被告簡式審判程序之旨，並聽取當事人、代理人
    、辯護人及輔佐人之意見後，裁定進行簡式審判程序。查被
    告甲○○所犯係死刑、無期徒刑、最輕本刑為三年以上有期
    徒刑以外之罪，其於準備程序中就被訴事實為有罪之陳述，
    經法官告知簡式審判程序之旨，並聽取公訴人、被告之意見
    後，業經本院合議庭依上開規定裁定由受命法官獨任進行簡
    式審判程序，合先敘明。
二、訊據被告甲○○坦承前揭犯罪事實，又被告於前開時、地經
    警查獲後採集之尿液檢體經檢驗，結果呈安非他命、鴉片類
    陽性反應，此有臺北縣政府警察局新莊分局偵辦煙毒、麻醉
    藥品案被移送人姓名及代碼對照表、台灣檢驗科技股份有限
    公司於98年10月29日出具之濫用藥物檢驗報告各1 紙（見臺
    灣板橋地方法院檢察署98年度毒偵字第7548號卷第21頁、第
    51頁）附卷足憑，且有扣案之安非他命吸食器1 組、注射針
    筒8 支及內含微量海洛因之殘渣袋3 個，足資佐證，堪認被
    告前開施用第一級毒品海洛因、第二級毒品甲基安非他命之
    自白與事實相符。查被告甲○○曾因施用毒品案件，於92年
    2 月14日，經本院以92年度毒聲字第449 號裁定送觀察、勒
    戒後，認無繼續施用毒品傾向，於93年1 月7 日執行完畢釋
    放出所，並於93年1 月8 日經臺灣板橋地方法院檢察署檢察
    官以92年度毒偵字第4009號、92年度毒偵緝字第615 號為不
    起訴處分確定，此有臺灣高等法院被告前案紀錄表1 份附卷
    足憑，而依92年7 月9 日新修正之毒品危害防制條例刪除二
    犯及三犯之規定，一改修法前繁雜之處遇程序，僅將施用毒
    品者簡化區分為初犯、再犯，並認施用毒品者係屬病患性犯
    人，以觀察、勒戒戒除其身癮，並以強制戒治去除其心癮。
    經觀察、勒戒或強制戒治執行完畢釋放後，若係5 年後再犯
    該條例第10條施用毒品罪者，與同條例第20條第1 項、第2
    項關於「初犯」之處理方式相同，檢察官應先聲請法院裁定
    令被告入勒戒處所觀察、勒戒，並視有無繼續施用毒品傾向
    ，決定應予釋放、為不起訴之處分，或應聲請法院裁定令入
    勒戒處所強制戒治；若係5 年內「再犯」同條例第10條施用
    毒品罪者，依同條例第23條第2 項規定，檢察官則應依法追
    訴。觀諸該條例第20條第3 項之修正理由：「觀察、勒戒或
    強制戒治5 年後再犯者，顯見前所實施之觀察、勒戒或強制
    戒治已足以遮斷其施用毒品之癮，為期自新及協助其戒除毒
    癮，對此5 年後再犯者，爰明定仍適用初犯之規定，先經觀
    察、勒戒、強制戒治之程序」及同條例第23條第2 項之修正
    理由：「為配合簡化施用毒品犯之刑事處遇程序，並鑑於經
    觀察、勒戒或強制戒治執行完畢釋放後5 年內再犯者，其再
    犯率甚高，原據以實施之觀察、勒戒及強制戒治既已無法收
    其實效，自應施以刑事處遇」，顯然如施用毒品者係前經觀
    察、勒戒或強制戒治等治療程序執行完畢5 年後，始再施用
    毒品之「初犯」，因前所執行之觀察、勒戒或強制戒治已足
    收戒除毒癮之效，自應重新執行觀察、勒戒或強制戒治等治
    療程序，並於治療程序執行完畢後，由檢察官為不起訴處分
    ，毋庸對之追訴處罰；反之，在「再犯」之情形，因其先前
    所為治療程序顯未能收戒斷毒癮之效，且考量施用毒品者之
    再犯率偏高，乃簡化其刑事處遇程序，而逕予追訴處罰，不
    再施以治療程序。參酌上開立法理由，修正毒品危害防制條
    例就施用毒品者，祇於「初犯」及「5 年後再犯」二種情形
    ，有其追訴條件之限制，即須於初犯經觀察、勒戒或強制戒
    治釋放後，5 年內均無施用毒品之行為，始能認其前所實施
    之觀察、勒戒或強制戒治已足遮斷毒癮，而得於5 年後再犯
    時，再予適用初犯之規定，重行觀察、勒戒等程序。倘5 年
    內已經再犯，被依法追訴處罰，縱其第三次（或第三次以上
    ）施用毒品之時間在初犯釋放5 年以後，即與「5 年後再犯
    」之情形有別，且因已於「5 年內再犯」，顯見其再犯率甚
    高，原實施觀察、勒戒或強制戒治，已無法收其實效，而無
    5 年戒斷期之存在，自無再經觀察、勒戒及強制戒治之必要
    ，應由檢察官逕行起訴，始符新法修正之本旨（參照最高法
    院95年度台非字第59號、第65號判決、最高法院95年度第7
    次刑事庭會議決議、97年度第5 次刑事庭會議決議、最高法
    院97年度台上字第6462號、97年度台非字第527 號、第506
    號、第484 號、第478 號、第423 號、第405 號刑事判決）
    ，是被告前因施用毒品案件，於觀察、勒戒執行完畢釋放後
    ，於5 年內因施用毒品，嗣經判決處刑確定業如前述，揆諸
    上開說明，被告本件施用毒品之行為，自與毒品危害防制條
    例第20條第3 項所規定「5 年後再犯」之情形不合，檢察官
    就之提起公訴，自屬有據。
三、從而，本案事證已臻明確，被告犯行洵堪認定，自應依法論
    科。
四、核被告甲○○所為，係犯毒品危害防制條例第10條第1 項之
    施用第一級毒品罪、毒品危害防制條例第10條第2 項之施用
    第二級毒品罪。被告施用前、後持有第一級毒品海洛因、施
    用前持有第二級毒品甲基安非他命之低度行為各為其施用之
    高度行為所吸收而不另論罪。查被告曾因施用毒品案件，於
    94年7 月21日，經本院以93年度訴字第1363號刑事判決判處
    有期徒刑8 月、4 月，應執行有期徒刑10月，94年8 月22日
    判決確定，刑期起算日期為94年10月27日，指揮書執行完畢
    日期為95年2 月2 日，此有臺灣高等法院被告前案紀錄表1
    份在卷可稽，其受徒刑之執行完畢後，5 年以內故意再犯有
    期徒刑以上本案之罪，應依刑法第47條第1 項之規定論以累
    犯，並依法加重其刑。被告所犯上開2 罪，犯意各別，觸犯
    構成要件相異之罪名，自應分論併罰。爰審酌被告施用毒品
    ，足以戕害其身心，滋生其他犯罪，惡化治安，嚴重損及公
    益，且被告曾因施用毒品案件，業經觀察、勒戒及有期徒刑
    執行完畢或判決確定，仍未戒斷其施用毒品之惡習，竟再為
    本件施用毒品犯行，顯見其不思悔改，惟考量施用毒品行為
    於本質上係屬自我戕害行為，反社會性之程度應屬較低及其
    犯罪後坦承犯行，態度尚佳等一切情狀，各量處如主文所示
    之刑，並定其應執行刑，以資懲儆。
五、扣案內含微量海洛因而難以析離之殘渣袋3 個，係本案查獲
    之毒品，不問屬於犯人與否，應依毒品危害防制條例第18條
    第1 項前段之規定，宣告沒收銷燬；又扣案注射針筒8 支，
    係供本案（施用第一級毒品海洛因）犯罪所用及預備之物，
    另扣案安非他命吸食器1 組，係供本案（施用第二級毒品甲
    基安非他命）犯罪所用及預備之物，且均係被告所有，業據
    其供明無訛，爰均依刑法第38條第1 項第2 款之規定宣告沒
    收。
據上論斷，依刑事訴訟法第273 條之1 第1 項、第299 條第1 項
前段，毒品危害防制條例第10條第1 項、第2 項、第23條第2 項
、第18條第1 項前段，刑法第11條前段、第47條第1 項、第51條
第5 款、第38條第1 項第2 款，判決如主文。
本案經檢察官黃明絹到庭執行職務。
中    華    民    國    99    年    2     月    26    日
                  刑事第八庭  法  官  陳鴻清
以上正本證明與原本無異。
如不服本判決，應於判決送達後10日內敘明上訴理由，向本院提
出上訴狀 (應附繕本) ，上訴於臺灣高等法院。其未敘述上訴理
由者，應於上訴期間屆滿後20日內向本院補提理由書「切勿逕送
上級法院」。
                              書記官  黃頌棻
中    華    民    國    99    年    2     月    26    日
附錄本案論罪科刑法條全文：
毒品危害防制條例第10條：
施用第一級毒品者，處六月以上五年以下有期徒刑。
施用第二級毒品者，處三年以下有期徒刑。

司法院資訊處製作；財團法人民間司法改革基金會備份。
